【裁判字號】    99,聲,4901
【裁判日期】    991006
【裁判案由】    定其應執行刑
【裁判全文】
臺灣板橋地方法院刑事裁定              99年度聲字第4901號
聲  請  人  臺灣板橋地方法院檢察署檢察官
受  刑  人  甲○○
上列聲請人因受刑人犯傷害等案件，先後判決確定如附表所載，
聲請定其應執行刑（99年度執聲字第3200號），本院裁定如下：
    主  文
甲○○因犯如附表所載之罪，所處如附表所載之刑，應執行有期
徒刑玖月，如易科罰金，以銀元參佰元即新臺幣玖佰元折算壹日
。
    理  由
一、本件聲請意旨略以：受刑人因犯傷害等案件，先後經判決確
    定如附表，應依刑法第53條及第51條第5 款，定其應執行之
    刑，爰依刑事訴訟法第477 條第1 項聲請裁定等語。
二、按數罪併罰，有二裁判以上者，依刑法第51條規定，定其應
    執行刑，刑法第53條定有明文。復按不能因犯罪之一部分所
    科之刑業經執行完畢而認檢察官之聲請為不合法予以駁回，
    至已執行部分應如何處理，係檢察官指揮執行問題，與定應
    執行刑之裁定無涉，最高法院著有94年度台抗字第47號裁定
    、93年度台抗字第621 號裁定可資參照。次按司法院於民國
    98年6 月19日作成釋字第662 號解釋：「中華民國94年2 月
    2 日修正公布之現行刑法第41條第2 項，關於數罪併罰，數
    宣告刑均得易科罰金，而定應執行之刑逾6 個月者，排除適
    用同條第1 項得易科罰金之規定部分，與憲法第23條規定有
    違，並與本院釋字第366 號解釋意旨不符，應自解釋公布之
    日起失其效力」，故刑法第41條第8 項於98 年12 月30日修
    正為：「第1 項至第4 項及第7 項之規定，於數罪併罰之數
    罪均得易科罰金或易服社會勞動，其應執行之刑逾6 月者，
    亦適用之」，並於99年1 月1 日生效施行，以符合釋字第66
    2 號解釋意旨；又刑法施行法為達新法修正之目的，解決新
    舊法律適用疑義，並配合增訂第3 條之3 ：「刑法第41條及
    第42條之1 之規定，於中華民國98年12月15日刑法修正施行
    前已裁判確定之處罰，未執行或執行未完畢者，亦適用之」
    規定，亦於同日生效施行，是本件所定應執行之刑雖已逾 6
    月，惟依上開修正後之規定，仍得易科罰金，合先敘明。
三、法律修正後之適用：
(一)、又94年2 月2 日修正公布，自95年7 月1 日起施行之刑法第
    2 條第1 項規定：「行為後法律有變更者，適用行為時之法
    律。但行為後之法律有利於行為人者，適用最有利於行為人
    之法律」。依刑法第五51條定應執行刑時，「裁判確定前犯
    數罪，其中1 罪在新法施行前者，亦同（即亦應為新舊法比
    較）。」最高法院95年5 月23日第8 次刑事庭會議決議可資
    參照。查受刑人於裁判確定前犯數罪，均於95年7 月1 日之
    前犯之，而刑法第51條業於94年2 月2 日修正公布，並於95
    年7 月1 日施行，修正前刑法第51條規定：「數罪併罰，分
    別宣告其罪之刑，依左列各款定其應執行者：」其中第5 款
    規定：「宣告多數有期徒刑者，於各刑中之最長期以上，各
    刑合併之刑期以下，定其刑期。但不得逾20年。」；修正後
    刑法第51條第5 款規定：「宣告多數有期徒刑者，於各刑中
    之最長期以上，各刑合併之刑期以下，定其刑期。但不得逾
    30年」。比較結果，修正後刑法並非較有利於行為人，依刑
    法第2 條第1 項前段之規定，仍應依修正前刑法第51條第 5
    款規定，定其應執行之刑。
(二)、又受刑人行為後，刑法第41條亦有修正，於犯罪時之刑法第
    41條第1 項、第2 項分別規定：「犯最重本刑為5 年以下有
    期徒刑以下之刑之罪，而受6 個月以下有期徒刑或拘役之宣
    告，因身體、教育、職業、家庭之關係或其他正當事由，執
    行顯有困難者，得以1 元以上3 元以下折算1 日，易科罰金
    。但確因不執行所宣告之刑，難收矯正之效，或難以維持法
    秩序者，不在此限。」、「併合處罰之數罪，均有前項情形
    ，其應執行之刑逾6 月者，亦同。」；又受刑人行為時之易
    科罰金折算標準，修正前罰金罰鍰提高標準條例第2 條前段
    （現已刪除）規定，就其原定數額提高為100 倍折算1 日，
    則本件受刑人行為時之易科罰金折算標準，應以銀元300 元
    折算1 日，經折算為新臺幣後，應以新臺幣900 元折算為1
    日。惟95年7 月1 日施行之刑法第41條第1 項、第2 項則分
    別規定：「犯最重本刑為5 年以下有期徒刑以下之刑之罪，
    而受6 個月以下有期徒刑或拘役之宣告者，得以新臺幣1,00
    0 元、2,000 元或3,000 元折算1 日，易科罰金。但確因不
    執行所宣告之刑，難收矯正之效，或難以維持法秩序者，不
    在此限」、「前項規定於數罪併罰，其應執行之刑未逾6 月
    者，亦適用之。」。比較修正前後，其應執行之刑逾6 月者
    是否得易科罰金及易科罰金折算標準之結果，以95年7 月 1
    日施行前之規定，較有利於受刑人，則應依刑法第2 條第 1
    項前段，適用修正前刑法第41條第1 項前段、第2 項規定，
    定其易科罰金折算標準。再依94年2 月2 日新修正公布之中
    華民國刑法施行法第3 條之1 第3 項規定：「於94年1 月 7
    日刑法修正施行前犯併合處罰數罪之一罪，且該數罪均符合
    第41條第1 項得易科罰金之規定者，適用90年1 月4 日修正
    之刑法第41條第2 項規定」。從而本件應依刑法第2 條第 1
    項前段，適用修正前刑法第41條第1 項前段、第2 項、修正
    前罰金罰鍰提高標準條例規定，定其易科罰金折算標準，對
    受刑人為有利。
(三)、綜上所述，經比較新、舊法之結果，以修正前之前揭規定較
    有利於被告，則適用修正前之規定。
四、經查：受刑人甲○○因犯傷害等罪，經本院先後判處如附表
    所示之刑，均經分別確定在案，此有各該判決書、臺灣高等
    法院被告前案紀錄表各乙份在卷可稽，是檢察官所為本件聲
    請，本院認為正當，應定其應執行之刑，爰依刑事訴訟法第
    477 條第1 項，刑法第2 條第1 項前段、第53條、（修正前
    ）第51條第5 款、（修正前）第41條第1 項前段、第2 項，
    刑法施行法第3 條之1 第3 項，罰金罰鍰提高標準條例第 1
    條前段、（廢止前）第2 條，現行法規所定貨幣單位折算新
    臺幣條例第2 條，裁定如主文。
中    華    民    國    99     年    10    月    6    日
                  刑事第十三庭法  官  饒金鳳
以上正本證明與原本無異。
如不服本裁定，應於裁定送達後5 日內向本院提出抗告狀。
                              書記官  許雅琪
中    華    民    國    99    年    10    月    6     日
附表：
┌────────┬────────┬────────┬────────┬────────┐
│編            號│      一        │      二        │      三        │      四        │
├────────┼────────┼────────┼────────┼────────┤
│罪            名│共同意圖為自己不│共同意圖為自己不│意圖為自己不法之│共同連續傷害人之│
│                │法之所有，以詐術│法之所有，以詐術│所有，以詐術使人│身體            │
│                │使人將本人之物交│使人將本人之物交│將本人之物交付  │                │
│                │付              │付，未遂        │                │                │
├────────┼────────┼────────┼────────┼────────┤
│宣     告     刑│有期徒刑月，如│有期徒刑貳月，如│有期徒刑肆月，如│有期徒刑陸月，如│
│                │易科罰金，以新臺│易科罰金，以新臺│易科罰金，以新臺│易科罰金，以銀元│
│                │幣壹仟元折算壹日│幣壹仟元折算壹日│幣壹仟元折算壹日│參佰元即新臺幣玖│
│                │                │                │                │佰元折算壹日，減│
│                │                │                │                │為有期徒刑月，│
│                │                │                │                │如易科罰金，以銀│
│                │                │                │                │元參佰元即新臺幣│
│                │                │                │                │玖佰元折算壹日  │
├────────┼────────┼────────┼────────┼────────┤
│犯   罪  日   期│96年10月28日    │96年10月28日    │96年10月26日    │94年3 月22日    │
├────────┼────────┼────────┼────────┼────────┤
│偵查（自訴）機關│臺灣板橋地方法院│臺灣板橋地方法院│臺灣板橋地方法院│臺灣板橋地方法院│
│年度案號        │檢察署96年度偵字│檢察署96年度偵字│檢察署96年度偵字│檢察署95年度偵字│
│                │第26380 號      │第26380 號      │第26354 號      │第15625 號      │
├───┬────┼────────┼────────┼────────┼────────┤
│      │法    院│臺灣板橋地方法院│臺灣板橋地方法院│臺灣板橋地方法院│臺灣板橋地方法院│
│      ├────┼────────┼────────┼────────┼────────┤
│最  後│案    號│96年度簡字第8620│96年度簡字第8620│97年度簡字第1665│99年度少訴更字第│
│事實審│        │號              │號              │號              │1 號            │
│      ├────┼────────┼────────┼────────┼────────┤
│      │判決日期│97年1 月31日    │97年1 月31日    │97年3 月26日    │99年6 月2 日    │
├───┼────┼────────┼────────┼────────┼────────┤
│      │法    院│同上            │同上            │同上            │同上            │
│      ├────┼────────┼────────┼────────┼────────┤
│確  定│案    號│同上            │同上            │同上            │同上            │
│判  決├────┼────────┼────────┼────────┼────────┤
│      │判    決│97年3 月17日    │97年3 月17日    │97年5 月12日    │99年7 月12日    │
│      │確定日期│                │                │                │                │
├───┴────┼────────┼────────┼────────┼────────┤
│所   犯  法   條│刑法第339 條第1 │刑法第339 條第3 │刑法第339 條第1 │刑法第277條第1項│
│                │項              │項、第1 項      │項              │                │
├────────┼────────┴────────┴────────┴────────┤
│備            註│編號一至二所示之罪刑，曾經原確定判決定其應執行有期徒刑4 月，且得易科罰│
│                │金確定。編號一至三所示之罪刑，曾經本院以97年度聲字第2704號刑事裁定定應│
│                │執行有期徒刑7 月確定，並於98年1 月16日因縮短刑期執行完畢出監。        │
└────────┴───────────────────────────────────┘

司法院資訊處製作；財團法人民間司法改革基金會備份。
